【裁判字號】    97,消債更,466
【裁判日期】    971208
【裁判案由】    更生程序
【裁判全文】
臺灣嘉義地方法院民事裁定  97年度消債更字第466號
聲  請  人
即債務人    甲○○
上列當事人聲請更生事件，本院裁定如下：
    主  文
聲請駁回。
聲請費用由聲請人負擔。
    理  由
一、按債務人與金融機構協商成立者，不得聲請更生或清算，但
    因不可歸責於己之事由，致履行顯有重大困難者，不在此限
    ；本條例施行前，債務人依金融主管機關協調成立之中華民
    國銀行公會會員辦理消費金融案件無擔保債務協商機制與金
    融機構成立之協商，準用前項之規定，消費者債務清理條例
    第151 條第5 項、第6 項分別定有明文。又聲請更生或清算
    不合程式或不備其他要件者，法院應以裁定駁回之，但其情
    形可以補正者，法院應定期間先命補正，復為同條例第8 條
    所明定。
二、本件債務人主張其有不能清償債務情事，前雖曾依金融主管
    機關協調成立之中華民國銀行公會會員辦理消費金融案件無
    擔保債務協商機制與最大債權銀行安泰商業銀行股份有限公
    司於民國95年9 月30日成立協商，每月應償還新臺幣（下同
    ）19,239元。惟債務人於95年11月至12月期間，當時每月收
    入約45,260元，扣除每月生活必要支出21,548元及前揭協商
    款後，已不能清償向保險公司以保單價值質借借款及民間借
    款，債務人只得以退休之款項及借貸來維持；於96年間，因
    景氣變差，債務人每月所得僅37,460元，扣除前揭必要支出
    後，僅剩餘15,912元，已不足以清償前揭協商款，故乃向借
    款；97年間，因原物料價格高漲，債務人經營之早餐店獲利
    減少為每月18,600元，加上優惠存款利息13,610元，收入僅
    32,210元，扣除前揭必要支出，更是不足以清償協商款，現
    尚有債務總額3,734,190 元未為清償，且無擔保或無優先權
    之債務總額未逾1,200 萬元，復未經法院裁定開始清算程序
    或宣告破產，爰向本院聲請更生等語。
三、經查，本件債務人主張其目前所積欠之債務為3,734,190 元
    ，其於95年9 月30日曾與安泰商業銀行股份有限公司成立消
    費金融案件無擔保債務協商機制之協商，依協商，債務人每
    月應償還19,239元等情，業據其提出債權人清冊及協議書為
    證。
四、債務人雖主張其每月必要支出為21,548元云云，經查債務人
    主張其每月個人膳食費3,600元，車用電話費88元、勞保費
    670 元（4,020 ÷6）、 健保費1,048 元（包括子女1 人）
    、公會會費600 元、汽車強制險116 元（1,399 ÷12）、牌
    照稅593 元（7,120 ÷12）、燃料稅400 元（4,800 ÷12）
    ，以及與配偶分擔子女（1 人）扶養費2,244 元、水費180
    元、電費1,019 元、瓦斯費400 元等情，本院認前揭支出均
    屬日常生活所需且支出金額尚未逾越一般支出標準，應為可
    採；至債務人主張其每月必須與配偶分擔支出家用電話費用
    1,095 元（債務人分擔548 元）乙節，查該費用內含ADSL電
    路月租費393 元及HiNet 上網費440 元，均非屬日常生活所
    必要，不得列入必要支出，扣除上開費用後，本項電話費用
    為262 元，債務人分擔金額為131 元，另家庭日常用品（衛
    生紙等）支出606 元部分，自亦應由債務人及其配偶共同負
    擔，債務人負擔之金額為303 元，又債務人主張其每月為送
    貨、補貨而支出油費3,000 元，以及早餐外送需支出行動電
    話費1,378 元等情，縱然屬實，但該費用既係因經營早餐店
    而支出，而該早餐店係債務人及其配偶2 人共同經營，所得
    由2 人均分等情，業據債務人及其配偶到場陳明在案，是則
    前揭費用亦應由債務人及其配偶平均負擔，每人分擔之金額
    為2,320 元【（262 ＋3,000 ＋1,378）÷2】。以上，債務
    人應支出之金額為13,581元，加上應清償臺灣銀行借款利息
    6,800 元，共20,381元，債務人雖主張其另向其妹借貸70萬
    元，惟雙方並未約定清償期限，債務人僅需於有剩餘時才還
    1 、2 千元等情，為債務人所自承，是應認債務人每月必要
    支出應為20,381元。
五、以債務人所主張其96年每月平均收入37,460元以及97年月收
    入32,210元，扣除前揭必要費用後，分別剩餘17,079元及
    11,829元，固不足以清償前揭協商款。惟債務人目前在臺灣
    銀行之存款有90萬元，扣除其向該銀行借貸之452,923 元後
    ，尚有餘額447,077 元；另債務人向新光人壽保險股份有限
    公司投保之保險，扣除以各該保單價值向該公司質借之金額
    後，尚有保單價值合計52,142元（9,200 ＋18,151＋13,320
    ＋11,471），而前揭保險均係人壽保險等非強制性保險，除
    其保險費之支出不能認為生活必要支出外，債務人既認有難
    以償還債務之情事，自應終止前揭保險，以減少不必要之支
    出，並將解約所得用以清償債務，亦即，債務人應終止前揭
    保險契約，取回前揭保單價值。基上，債務人得用以清償債
    務之財產尚有499,219 元（447,077 ＋52,142），以債務人
    97 年 度不足清償前揭協商款之資金缺口7,410 元（19,239
    －11,829）計算，債務人前揭財產尚得補足其資金缺口67個
    月（499,219 ÷12），是應認債務人並無不能清償前揭協商
    款之情事。
六、從而，債務人主張本件因有不可歸責於債務人之事由，致其
    履行上開協議內容顯有重大困難云云，自非可採，應認債務
    人聲請更生，違背消費者債務清理條例第151 條第6 項之規
    定，且上開欠缺又屬無從補正，依上說明，自應駁回其聲請
    ，爰裁定如主文。
中    華    民    國    97    年    12    月    8     日
                  民事第一庭  法  官  林望民
上為正本係照原本作成
如不服本裁定，應於裁定送達後10日內，以書狀向本院提出抗告
，並繳納抗告費新臺幣1千元
中    華    民    國    97    年    12    月    8     日
                              書記官  陳慶時


司法院資訊處製作；財團法人民間司法改革基金會備份。
